【裁判字號】    90,訴,1866
【裁判日期】    920128
【裁判案由】    毒品危害防制條例
【裁判全文】
臺灣桃園地方法院刑事判決                          九十年度訴字第一八六六號
    公  訴  人  臺灣桃園地方法院檢察署檢察官
    被      告  丙○○  男  四.
    指定辯護人  本院公設辯護人乙○○
右列被告因毒品危害防制條例案件，經檢察官提起公訴（九十年度偵字第二九六九號
），本院判決如左︰
    主  文
丙○○無罪。
    理  由
一、公訴意旨略以：被告丙○○明知安非他命為第二級毒品，竟與綽號「阿寶」之成
    年男子共同基於販賣安非他命之犯意聯絡，於民國九十年二月八日下午共同攜帶
    安非他命一包毛重七‧六公克至桃園縣觀音鄉保生國小校門口前出售予陳泳翰施
    用，嗣於同日下午十九時許在上址為警查獲，因認被告涉犯販賣第二級毒品安非
    他命罪嫌云云。
二、按犯罪事實，應依證據認定之，無證據不得推定其犯罪事實；次按不能證明被告
    犯罪者，應諭知無罪之判決，刑事訴訟法第一百五十四條、第三百零一條第一項
    分別定有明文。所謂證據，須適於為被告犯罪事實之證明者，始得採為斷罪資料
    ，如未能發現相當證據，或證據不足以證明，自不能以推測或擬制之方法，以為
    裁判基礎，最高法院五十三年台上字第二七五０號及四十年台上字第八十六號判
    例可資參照。且認定不利於被告之事實，須依積極證據，苟積極證據不足為不利
    於被告事實之認定時，即應為有利於被告之認定，更不必有何有利之證據，最高
    法院三十年上字第八一六號亦著有判例。又認定犯罪事實所憑之證據，固不以直
    接證據為限，間接證據亦應包含在內，惟採用間接證據時，必其所成立之證據，
    在直接關係上，雖僅足以證明他項事實，而由此他項事實，本於推理之作用足以
    證明待證事實者，方為合法，若憑空之推想，並非間接證據（最高法院三十二年
    上字第六七號判例意旨參照）。
三、本件公訴人認被告涉有前開犯行，無非以被告在警訊中之自白及證人汪永翰（原
    名陳泳翰）於警偵訊中之證詞及扣案之安非他命與通聯紀錄資為論據，惟訊之被
    告丙○○堅決否認涉有公訴意旨所指之販賣安非他命犯行，辯稱：伊和陳泳翰於
    九十年二月七日一起在士林地檢候保室候保而相識，當晚就住在陳泳翰（更名為
    汪永翰）通河東街住處，隔日伊回桃園，陳泳翰一直來電拜託請他幫忙調安非他
    命，聯絡到朋友「阿寶」，就請陳泳翰到觀音保生國小自行與「阿寶」交易，伊
    並沒有插手，只是介紹雙方等語。經查：
    (一)被告雖於警訊中自白「小陳」（即汪永翰）二月八日來電要向伊購買安非他命
      ，因伊剛交保出來身上沒有安非他命，所以要小陳等一下，與朋友「阿寶」聯
      絡調貨，「阿寶」將安非他命交給伊，伊立即將安非他命賣給「小陳」等語。
      惟其在同次警訊中另供稱「阿寶」將安非他命交給伊時同時要伊向購買者收取
      新台幣（下同）一萬五千元等語，由被告前開自白均提及調貨、「阿寶」要求
      向購買者收取價款等情，可見被告並未於警訊中自白販賣安非他命又被告在檢
      察官內勤訊中即堅決否認有販賣安非他命，供稱陳泳翰來電向伊要安非他命，
      伊答稱沒有，陳要求伊去調貨，幫陳調貨並無任何好處等語（見九十年二月九
      日偵訊筆錄）；在九十年三月二十三日偵訊中亦供稱僅是幫忙買賣而已，他們
      自己談價錢，因小陳一再催促才幫忙小陳等語由上開被告在警偵訊中之供述，
      被告並未自白販賣安非他命，公訴人稱被告在警偵訊中自白，稍有斷章取義之
      嫌。
    (二)本案係因承辦警員接獲線報顯示證人汪永翰有施用毒品之嫌疑，故前往汪永翰
      位於台北市士林區○○○街○段一二四巷六弄十號之住處查緝，因證人汪永翰
      提供線索而由證人汪永翰向被告表示欲購買安非他命，而與被告在保生國小校
      門口碰面，被告為陪同證人汪永翰到場之員警查獲，此經證人及承辦警員楊宗
      銘、林政憲於本院審理中結證屬實。證人汪永翰於九十年二月七日因竊盜案件
      經檢察官諭知交保五萬元後，因無法覓保，經檢察官諭知限制住居，同日被告
      亦因案候保，二人因此結識此經本院調閱證人汪永翰所涉之九十年度偵字第二
      一八五號卷核閱屬實，且證人汪永翰在九十年前後有槍砲、竊盜、毒品危害防
      制條例等前科，員警因此常至汪永翰住處查察，自對汪永翰造成相當程度之心
      理壓力，其為搪塞警方故而電請被告代為尋找安非他命之「藥頭」，並無悖離
      常情。故被告於偵審中均一再堅稱是證人汪永翰一再請託催促，才代汪永翰聯
      絡「阿寶」購買毒品等情非虛，而堪採信。故證人汪永翰於警訊及本院九十一
      年五月三十日中供稱被告主動兜售安非他命云云，顯與事實不符。且被告係因
      不耐汪永翰一再請託才帶汪某聯絡「阿寶」，而非受「阿寶」之託代為尋找買
      主。
    (三)證人汪永翰為配合員警查案，故以員警楊宗銘所交付之0000000000
      行動電話與被告聯絡，被告受證人汪永翰之託代向「阿寶」者聯絡購買毒品安
      非他命後，被告即以電話通知汪永翰在大園鄉保生國小校門口碰面，因證人汪
      永翰與隨同喬裝之警員對當地路況不熟，故自九十年二月八日下午渠等自汪永
      翰台北市○○區○○街住處出發前往大園鄉保生國小之十五時餘許迄十八時餘
      許，彼此行動電話聯絡密集，以確認地點。證人汪永翰與本案承辦警員先到保
      生國小後，由員警陳俊雄喬裝汪永翰之朋友與汪永翰一起在保生國小校門旁之
      警衛室等候被告，員警林政憲負責將其所駕駛之小客車開到約定地點之前方處
      後，由楊宗銘在保生國小之圍牆內埋伏後，被告始抵達保生國小校門口。被告
      遂、汪永翰、喬裝為汪永翰友人之員警陳俊雄便在保生國小校門附近等候。其
      間「阿寶」先差遣二名不詳姓名之成年男子騎乘機車至保生國小門口，確認購
      買毒品者為證人汪永翰後離去，過數十分鐘「阿寶」即乘坐一輛深色轎車至保
      生國小校門口不遠處，將安非他命放在香菸盒內交給在場之被告隨即驅車離去
      ，被告過手之間立即將之交付與證人汪永翰，員警使表明身分而逮捕被告等情
      ，業據證人汪永翰於本院九十一年十二月九日訊問中證稱：九十年二月七日那
      天，被告到伊家，隔天伊拿五○○元給被告，被告說要去桃園，被告還沒有走
      時，剛好有二個朋友也到我家來，說到要吸毒品的事情，被告說他回桃園再看
      看，結果被告走出門外，剛好和警察楊宗銘、陳俊雄、另一個戴眼鏡的警察擦
      身而過，被告當時是否知道來的人是警察，伊不清楚，但是伊那另二個朋友有
      查覺就離開了，只剩下伊和警察在場。在保生國小那邊由陳警員陪伊，在進入
      校門後的警衛室旁邊等，「田哥」來後，他說要由他的朋友叫「阿寶」的直接
      和我進行交易就好，他不插手，後來甲○○○○就問他交易的價錢，當時陳警
      員約離伊二、三步遠。被告也不知道陳警員是台北的警員，就和他說他朋友說
      一五○○○元、半兩。後來被告有二個朋友騎著一部機車過來，騎的人在保生
      國小出大門後左手邊的水溝旁，問伊說到底有無帶夠錢，伊答稱有，他說如果
      有就好，叫伊再等二十分鐘左右，他有朋友會開車過來，騎機車的人走掉後，
      即有一輛深綠色轎車開過來，裡面之人遞出內裝安非他命之香菸盒等語。此與
      其在九十年八月三十一日偵訊中所供述係央請被告代為調毒品之情節【詳上(一)
      所述】相符。並經證人即負責喬裝為汪永翰友人之警員陳俊雄於本院九十年十
      二月九日訊問中證稱：當時我和楊宗銘是要去查訪陳泳翰，我們去查訪時，剛
      好陳泳翰接到一通行動電話，我們那時是在門外，陳在客廳，我聽到內容不是
      很清楚，我們就敲門進去，陳很大方來開門，我們問他是和誰在通話，到達保
      生國小後，由伊陪同陳泳翰一起等候被告，本件表明身分時時，安非他命已經
      在陳泳翰手上等語屬實。又證人及當日負責駕車並在保生國小旁埋伏之員警林
      政憲亦證稱：當初的線報只有陳有在吸毒品，‧‧‧‧只是要去碰碰運氣看看
      能不能查獲，當天我負責駕駛，抵達保生國小後先將陳泳翰放下車，讓他在保
      生國小門口與被告碰頭，車子由伊開到遠方去等待，另兩名同事在保生國小的
      圍牆內埋伏（應是由陳俊雄陪同汪永翰在警衛室附近等候被告，楊宗銘在圍牆
      內埋伏）‧‧‧‧伊在遠處的確有看到陳泳翰和被告在保生國小附近時有一輛
      轎車開過來，跟陳與被告二人短暫交談就駛離現場，車上的人沒有下車等語在
      卷。綜合三名員警與證人汪永翰之證述，可以確定確實有被告所稱之「阿寶」
      其人，且「阿寶」要交付毒品安非他命前曾遣二名男子騎機車到場查探虛實，
      確認無虞後才由「阿寶」乘車前來送交安非他命，「阿寶」抵達現場時，證人
      汪永翰亦同時在場，因證人汪永翰與「阿寶」素不相識，故「阿寶」在汪永翰
      面前將安非他命先給被告，被告立即將之交付給汪永翰，被告在此毒品交易之
      過程中除幫忙證人聯絡「阿寶」並在毒品交付之過程中擔任「阿寶」手足延伸
      ，在「阿寶」之實力操控下過手將安非他命予證人汪永翰外，並未涉及本件毒
      品買賣之任何行為，其在瞬間過手交付安非他命時更無持有安非他命之犯意。
      從而，可證本件被告係為幫助證人汪永翰取得毒品施用，而聯絡「阿寶」，因
      「阿寶」與汪永翰素昧平生，故被告於雙方交易時在場。
    (四)雖證人楊宗銘於本院審理中證稱在埋伏當時只看到機車過來，但是沒看到轎車
      云云；證人林政憲則證稱並未有目擊車上的人有將任何東西交給汪永翰或被告
      云云。惟此乃因證人楊宗銘當時在保生國小之圍牆內埋伏，對於被告與汪永翰
      等人在校門口附近情狀有視覺死角，而證人林政憲則因其所在的位置是在汪永
      翰與被告所在的遠處前端對向的車道上，所以由林政憲所在之位置角度沒辦法
      看到駕車經過者與被告、汪永翰之交易經過，故渠等次部分之證詞，既有瑕疵
      ，即不可採。且本件係證人即員警陳俊雄陪同汪永翰等候被告，對於阿寶送來
      安非他命後期間轉交之過程，自應其所見聞者為可採，而堪信被告辯稱警察表
      明身分時，汪永翰已經拿到安非他命，但並未支付價金等情為真。而證人汪永
      翰在警訊中之供述不僅未就本案被告究竟如何販賣之細節詳為交代，僅泛稱被
      告出售一萬元之安非他命云云，且關於本件買賣之價格究竟是一萬元、一萬三
      千元、一萬五千元，證人汪永翰歷次供述莫衷一是，其證詞有嚴重之瑕疵，尚
      不足採。至於其在本院九十一年十二月九日供稱被告係在伊等後阿寶之過程中
      由楊宗銘邀請到渠等搭乘之小客車內，迨其取得安非他命返回車內時，員警才
      表明身分逮捕云云，與前開三位承辦警員與被告之供述不符，此或因時日過久
      ，其記憶有所模糊所致，而不足取，併予敘明。
四、綜上所述，本件公訴人所指之事證並無法證明被告有販賣安非他命之犯行，被告
    所為僅在幫助汪永翰施用毒品，已如上述，而汪永翰在本案係配合警方辦案，本
    案之毒品安非他命已經為警方查扣，汪永翰於主、客觀上均無施用毒品之可能，
    本件既無符合毒品危害防制條例須予科刑之施用第二級毒品安非他命之正犯存在
    ，自無成立幫助犯之可能。揆之前開說明，自應為被告無罪之諭知。
據上論斷，應依刑事訴訟法第三百零一條第一項，判決如主文。
本案經檢察官黃智勇到庭執行職務。
中      華      民      國      九十二      年    一    月    二十八    日
                                  臺灣桃園地方法院刑事第五庭
                                      法  官  林  孟  宜
右正本證明與原本無異。
如不服本判決，應於判決送達後十日內向本院提出上訴狀( 應附繕本 )，上訴於
臺灣高等法院。
                                      書記官  陳  淑  瓊
中      華      民      國      九十二      年    二    月      十三    日


司法院資訊處製作；財團法人民間司法改革基金會備份。
